最高法院刑事判決                                八十七年度台非字第四一五號
    上 訴 人  最高法院檢察署檢察總長
    被    告  乙○○  男
              甲○○  男
右上訴人因被告等違反野生動物保育法案件，對於台灣高等法院中華民國八十六年二
月二十八日第二審確定判決（八十五年度上訴字第五四七八號，起訴案號：台灣板橋
地方法院檢察署八十五年度偵字第一二六一七號、第一三二一八號），認為違背法令
提起非常上訴，本院判決如左：
    主  文
上訴駁回。
    理  由
非常上訴理由稱：「按判決不適用法則或適用不當者為違背法令，刑事訴訟法第三百
七十八條定有明文。刑法第三十八條第一項第二款所定得沒收之供犯罪所用或供犯罪
預備之物，必於犯罪有直接關係者，始屬相當，有貴院五十一年台非字第一三號判例
可供參照。又野生動物保育法第四十一條至第四十二條及第四十三條第三項所處罰之
行為中，並未包括保育類野生動物或瀕臨絕種及珍貴稀有野生動物產製品之加工行為
，觀諸各該法條之規定自明。本件原判決所處罰者，乃被告未經主管機關同意，買賣
瀕臨絕種野生動物牙製品，所適用野生動物保育法第三十五條第一項、第四十條第一
項第二款，亦無處罰加工之規定。被告縱於其買賣之前曾有加工行為，其加工之機器
，究與『買賣』無直接關係，即難謂其為專供買賣瀕臨絕種野生動物牙製品所用之器
具，揆諸罪刑法定原則及前開貴院判例意旨，自不得予以沒收。原判決適用野生動物
保育法第五十二條第一項後段，將其附表一編號十一之機器十一台一併諭知沒收，其
法律之適用，難謂妥適。案經確定，且不利於被告，爰依刑事訴訟法第四百四十一條
、第四百四十三條提起非常上訴，以資救濟」等語。
本院按未經主管機關同意，買賣瀕臨絕種野生動物牙製品，而該牙製品必須由半成品
，經加工機器予以加工、切割、磨亮打光，始能製成象牙印章等成品，予以販賣，其
過程直接關連，是該加工機器應係供產製象牙製品販賣所用之器具，無庸置疑。本件
原判決認定被告乙○○、甲○○明知象牙業經主管機關行政院農業委員會於民國七十
九年八月三十一日，以七九農林字第九○三○三七三Ａ號公告為瀕臨絕種保育類野生
動物之產製品，非經主管機關之同意，不得買賣。詎二人竟基於概括之犯意聯絡，自
八十五年一月間某日起出資合夥，推由甲○○向某不詳姓名之人販入象牙印章半成品
，再交由乙○○以每支新台幣（下同）五十元之代價，在台北縣三重市○○路○段一
四二巷二十二號一樓工廠，以象牙加工機器十一台予以加工、切割、磨亮打光，再由
甲○○將加工後之成品象牙印章，以每支三百元至八百元不等之價格，販售予不特定
人牟利，所得利益由被告二人均分，迨八十五年六月二十八日為警在上開工廠查獲，
並扣得加工機器等物品等情。依上述犯罪過程觀之，被告等係直接利用象牙加工機器
，將象牙印章半成品切割、磨亮打光製成象牙印章販賣圖利，原審乃按野生動物保育
法第五十二條第一項後段規定認象牙加工機器十一台，係供犯罪所用之器具，予以宣
告沒收，法則之適用，尚無違誤，非常上訴意旨，認加工機器於本件犯罪無直接關係
云云，容有誤會，應予駁回。
據上論結，應依刑事訴訟法第四百四十六條，判決如主文。
中      華      民      國    八十七    年     十二     月     三十     日
                              最高法院刑事第二庭
                                  審判長法官  蔡  詩  文
                                        法官  莊  登  照
                                        法官  洪  明  輝
                                        法官  蔡  清  遊
                                        法官  石  木  欽
      右正本證明與原本無異
                                              書  記  官
中      華      民      國    八十八    年      一      月      五      日
                                                                        Ｖ
